臺灣高等法院刑事判決　　　　　　　　96年度上訴字第4665號
上　訴　人
即　被　告　乙○○
指定辯護人　扶助律師連兆宗律師
上　訴　人
即　被　告　甲○○
指定辯護人　扶助律師李志雄律師
上列被告因違反毒品危害防制條例等案件，不服臺灣基隆地方法
院96年度重訴字第11號，中華民國96年9 月19日第一審判決（起
訴案號：臺灣基隆地方法院檢察署96年度偵字第1908號、第1909
號），提起上訴，本院判決如下：
    主  文
上訴駁回。
    事  實
一、乙○○與甲○○均明知海洛因係毒品危害防制條例第2 條第
    2 項第1 款所列之第一級毒品，且係行政院依懲治走私條例
    第2 條第4 項公告之「管制物品及其數額」甲項第四款所列
    管制進出口物品，禁止非法運輸、私運進口，竟與蔡慶文、
    真實姓名不詳綽號「阿林仔」及「阿清」之成年男子（蔡慶
    文、「阿林仔」共同運輸第一級毒品海洛因部分，由臺灣基
    隆地方法院檢察署檢察官另案偵辦中）基於運輸及自澳門地
    區私運管制物品第一級毒品海洛因入境臺灣地區之犯意聯絡
    ，於民國（下同）96年3 月初某日，由「阿林仔」委託蔡慶
    文向甲○○以自澳門地區私運第一級毒品海洛因球入境臺灣
    1次，即給付新臺幣（下同）10 萬元之代價相誘，甲○○應
    允之，於同年3 月17日，「阿林仔」又請蔡慶文向乙○○同
    以自澳門地區私運第一級毒品海洛因球入境臺灣，即給付10
    萬元之代價相誘（起訴書誤載為以每運1 顆第一級毒品海洛
    因球，即給付1萬8千元之代價），乙○○亦應允之，蔡慶文
    並委託不知情之妻張俐瑩（臺灣基隆地方法院檢察署檢察官
    認張俐瑩涉嫌共同運輸第一級毒品海洛因，與蔡慶文同案偵
    辦中），於同年月19日上午代為訂購機票，蔡慶文與張俐瑩
    並於同日上午陪同乙○○及甲○○前往桃園國際機場，並將
    機票交給乙○○及甲○○，同日下午3 時許，乙○○與甲○
    ○即一同搭乘長榮航空BR–0817號班機，前往澳門地區，並
    於同年月20日凌晨2 時許，在當地之「景駿飯店」2115號房
    內，依蔡慶文先前之指示，由乙○○自真實姓名不詳綽號「
    阿清」之成年男子處，取得第一級毒品海洛因球12顆（合計
    淨重60 5.12公克，純度83.88％，純質淨重507.57公克，分
    別裝入12個塑膠膜內），乙○○再將其中第一級毒品海洛因
    球6顆（合計淨重303.77公克，純度83.88％，純質淨重254.
    80公克，分別裝入6 個塑膠膜內）交給甲○○，甲○○再將
    該6 顆第一級毒品海洛因球塞入自己肛門內，乙○○則將另
    外6顆第一級毒品海洛因球（合計淨重301.35公克，純度83.
    88％，純質淨重252.77公克，分別裝入6 個塑膠膜內）塞入
    自己肛門內。乙○○與甲○○隨即於同日下午1 時20分許，
    搭乘長榮航空BR–0802號班機，自澳門返臺，並於同日下午
    3 時20分許，由桃園國際機場私運上開第一級毒品海洛因入
    境臺灣。嗣因臺北縣政府警察局汐止分局經由監聽得知乙○
    ○與甲○○將於上開時間運輸第一級毒品海洛因返臺，乃先
    行向臺灣基隆地方法院檢察署檢察官聲請核發拘票，並與內
    政部警政署刑事警察局會同財政部臺北關稅局關員，在桃園
    國際機場第二航廈入境證照查驗台前，當場查獲乙○○、甲
    ○○，並依同署核發之鑑定許可書，自其2 人體內取出上開
    第一級毒品海洛因球12顆及用以包裝之塑膠膜12個扣案，而
    悉上情。
二、案經臺灣基隆地方法院檢察署檢察官指揮臺北縣政府警察局
    汐止分局偵查後起訴。
    理  由
壹、程序部分：
一、按被告以外之人於偵查中向檢察官所為之陳述，除顯有不可
    信之情況者外，得為證據，刑事訴訟法第159條之1第2 項規
    定明確。經查，證人即共犯乙○○、甲○○及蔡慶文、證人
    張俐瑩於檢察官偵訊時，以證人身分所為之陳述，雖為被告
    以外之人於審判外之言詞陳述，惟業經渠等具結在卷，又核
    其陳述時之外在環境及情況，亦查無顯有不可信之情況，合
    於上揭傳聞證據例外之情形，且被告2 人就前開證人之陳述
    ，亦不爭執該等供述證據之證據能力（見本院卷第42頁），
    前開證人即共犯之證述，自具有證據能力。
二、次按除顯有不可信之情況外，從事業務之人於業務上或通常
    業務過程所須製作之紀錄文書、證明文書亦得為證據，刑事
    訴訟法第159條之4第2 款亦定有明文。查卷附被告乙○○申
    辦使用之「0000000000」號門號及被告甲○○申辦使用之「
    0000000000」門號，與證人張俐瑩申辦使用之「0000000000
    」號門號之通聯紀錄各1 份，分係台灣大哥大股份有限公司
    、遠傳電信股份有限公司於通常業務過程所製作之紀錄文書
    ，且查無顯不可信之情形，核與上開規定相符，自亦有證據
    能力。
三、法務部調查局96年4月5日調科壹字第09623030780號、第000
    00000000號鑑定書，係屬該局執行毒品鑑定公務所出具之書
    面鑑定報告，性質上雖亦為被告以外之人於審判外之書面陳
    述，屬於傳聞證據，然依據同法第159 條之立法理由及同法
    第206條、第208條第1項之規定，自得為證據。
四、本件係因臺北縣政府警察局汐止分局員警經由線報得知本案
    共犯蔡慶文涉嫌運輸第一級毒品海洛因，乃向臺灣基隆地方
    法院檢察署檢察官申請監聽蔡慶文使用之電話門號，因而知
    悉蔡慶文委由被告乙○○、甲○○前往澳門運輸第一級毒品
    ，將於96年3 月20日攜帶第一級毒品海洛因，自澳門搭乘飛
    機返臺，乃持臺灣基隆地方法院檢察署檢察官核發之拘票，
    於96年3月20日下午3時20分許，在桃園國際機場第二航廈入
    境證照查驗台前，拘提被告2人，並將被告2人帶往桃園國際
    機場財政部台北關稅局進行人身搜索，被告2 人當場承認體
    內攜有第一級毒品海洛因，執行員警乃再依據臺灣基隆地方
    法院檢察署核發之鑑定許可書，帶同被告2 人前往桃園敏盛
    綜合醫院進行體內排泄，該院先以X光照射被告2人身體，發
    現被告2人肛門腸道內確各有6顆異物後，即進行灌腸程序，
    因而在被告2人身上各取出6顆以塑膠膜包裹之白色粉末扣案
    ，該12顆塑膠膜內所含粉末嗣經送請法務部調查局鑑定結果
    ，均含有第一級毒品海洛因成分（合計淨重605.12公克，純
    度均為83.88%，合計純質淨重507.57公克）等情，業據被告
    2人供承屬實（見原審聲羈字第39 號卷第4頁、7頁），並據
    證人即查獲之臺北縣政府警察局汐止分局員警張緯立於原審
    審理時結證屬實（見原審卷第55至57頁），且有臺灣基隆地
    方法院檢察署拘票、鑑定許可書、敏盛綜合醫院診斷證明書
    及台北關稅局扣押貨物、運輸工具收據及搜索筆錄等各2 份
    、自被告2人體內各取出6顆海洛因球照片2 張、法務部調查
    局96年4月5日調科壹字第09623030780號、第00000000000號
    鑑定書附卷可憑（見偵字第1908號卷第10至11頁、14頁、25
    頁、34頁、84至85頁、偵字第1909號卷第26至27頁、31至32
    頁、50頁），足見本件扣案之上開第一級毒品海洛因，係員
    警依法執行搜索扣押所得之證物，查無違法取證之情形，自
    得為證據。
貳、實體部分：
一、上開事實，業據上訴人即被告乙○○、甲○○於警詢、偵訊
    、原審及本院審理時均坦承在卷（見偵字第1909號卷第10至
    13頁、16至18頁、67至71頁、114至115頁、121至122頁，偵
    字第1908號卷第108至110頁、121至122頁、原審卷第63頁、
    本院卷第41頁反面、65頁），且被告2 人於偵訊中並相互以
    證人身分結證屬實，並據證人即共犯蔡慶文及證人張俐瑩指
    證在卷（見偵字第1908號卷第134至137頁），復有被告甲○
    ○申辦使用之「0000000000」門號及被告乙○○申辦使用之
    「0000000000」號門號，與證人張俐瑩申辦使用之「000000
    0000」號門號之通聯紀錄各1 份附卷可稽（見偵字第1909號
    卷第124至129頁、偵字第1908號卷第113至115頁），而自被
    告2人身上取出由塑膠膜裝盛之白色粉末12 顆，經送法務部
    調查局鑑定結果，均含有第一級毒品海洛因成分（其中被告
    甲○○身上取出之白色粉末6顆，合計淨重303.77 公克，純
    度83.88％，純質淨重254.80公克，分別裝入6個塑膠膜內（
    空包裝合計重22.89 公克），被告乙○○身上取出之白色粉
    末6顆，合計淨重301.35公克，純度83.88％，純質淨重252.
    77公克，分別裝入6個塑膠膜內（空包裝合計重22.89公克）
    ，總計淨重605.12公克，純度均為83.88%，合計純質總淨重
    507.57公克（空包裝總重45.78 公克），亦有法務部調查局
    96年4月5日調科壹字第09623030780號、第00000000000號鑑
    定書各1份在卷可憑（見原審卷第84、85頁），被告2人之自
    白核與事實相符，可以採信。綜上，本案事證明確，被告 2
    人之犯行洵堪認定，應依法論科。
二、查海洛因係毒品危害防制條例第2條第2項第1 款規定之第一
    級毒品，並為行政院依懲治走私條例所訂頒之管制進出口物
    品，不限其數額，均不得運輸及私運；而輸入台灣地區之香
    港或澳門物品，以進口論；輸往香港或澳門之物品，以出口
    論，香港澳門關係條例第35條第2、3項亦定有明文，如自香
    港、澳門私運管制物品進口，應逕依懲治走私條例第2條第1
    項論處（最高法院95年度台上字第2680號判決意旨參照）。
    被告2 人自澳門搭機私運管制進口之海洛因入境我國，在桃
    園國際機場第二航廈入境證照查驗台前為警查獲，已進入我
    國領域，其私運管制物品海洛因進口之行為即屬既遂。是核
    被告2 人所為，係犯毒品危害防制條例第4條第1項之運輸第
    一級毒品罪及懲治走私條例第2條第1項之私運管制物品進口
    罪。被告2 人持有第一級毒品海洛因之低度行為，為運輸之
    高度行為所吸收，不另論罪。被告2 人與蔡慶文、綽號「阿
    林仔」及「阿清」之成年男子間就上述犯行，有犯意之聯絡
    及行為之分擔，均為共同正犯。被告2 人以一運輸行為同時
    觸犯前開2罪名，為想像競合犯，應依刑法第55 條規定，從
    一重之運輸第一級毒品罪處斷。被告2 人私運來臺之毒品海
    洛因，純質淨重507.57公克，雖非微量，惟較之一般毒梟運
    輸毒品少者數千公克，多者以公斤計比較，其犯罪情節與大
    量走私運輸毒品以牟取暴利之人顯有重大差異，且被告素行
    良好，查並無前科，有臺灣高等法院被告前案紀錄表附卷可
    憑，僅因貪圖10萬元之利益，即遭人利用，致觸犯法定刑為
    死刑或無期徒刑之重罪，所運輸之毒品尚未流入市面即為檢
    警查獲，依此情節觀之，實有情輕法重之憾，若科以法定最
    輕之刑，仍嫌過重，客觀上足以引起一般人之同情，其犯罪
    情狀尚堪憫恕，爰均依刑法第59條規定酌量減輕其刑。至檢
    察官雖認被告2 人與證人張俐瑩間亦有犯意聯絡及行為分擔
    ，然查證人張俐瑩雖證稱有代被告2 人訂購前往澳門之機票
    ，並與蔡慶文共同送被告2 人前往桃園國際機場搭機，然其
    否認知悉被告2 人係前往澳門運輸第一級毒品海洛因進入臺
    灣（見偵字第1908號卷第137頁），且被告2人亦未供述與張
    俐瑩接洽運輸本案第一級毒品海洛因之相關情節，是依本案
    卷內所存證據，尚不足以認被告2 人就本案所犯與張俐瑩間
    ，有何犯意聯絡及行為分擔之事實，無從論以共同正犯。又
    毒品危害防制條例第17條所謂「供出毒品來源，因而破獲者
    ，得減輕其刑」，僅限於供出毒品供應之前手或上游之販賣
    者，並不包括共同正犯在內。其立法旨趣係在於藉此鼓勵下
    游者具體供出其上游，俾進行追查，以杜絕毒品不斷蔓延、
    氾濫。倘僅自白供出與自己共同犯罪之人，對於打擊上游販
    賣者之效用並未達成，自無邀減刑寬典之餘地（最高法院96
    年度台上字第3138號、96年度台上字第3063號判決要旨參照
    ）。查被告甲○○於案發遭羈押後，於臺北縣政府警察局汐
    止分局員警借提詢問本案相關案情時，雖向員警供出委託其
    前往澳門運送第一級毒品海洛因之人即係證人蔡慶文之事實
    ，固據證人即本案查獲員警張緯立於原審審理時結證屬實（
    見原審卷第55至64頁），然蔡慶文與被告2 人具有共犯關係
    ，業如前述，是縱被告甲○○向員警供出蔡慶文之人，惟依
    前最高法院判決意旨，亦無毒品危害防制條例第17條規定之
    適用。況於被告甲○○向員警供出蔡慶文前，員警已經由監
    聽得知蔡慶文涉嫌與被告2 人共同運輸第一級毒品海洛因，
    並因而得以在被告2 人運輸第一級毒品海洛因返抵桃園國際
    機場時，當場查獲逮捕被告2 人，是員警查獲蔡慶文共同運
    輸第一級毒品海洛因部分，顯非來自於被告甲○○之供述，
    是亦核與毒品危害防制條例第17條之要件不符，辯護人為被
    告甲○○辯稱有該條例減刑規定之適用部分，尚有誤會，而
    無足採取，附此敘明。
三、原審以被告乙○○、甲○○犯行事證明確，爰依毒品危害防
    制條例第4條第1項、懲治走私條例第2條第1項、第11條，刑
    法第11條、第28條、第55條規定，並審酌被告2 人犯罪動機
    、目的、手段，智識程度，私運毒品海洛因之數量，甫進入
    臺灣地區即被查獲，對國家社會造成之侵害程度及犯罪後之
    態度等一切情狀，就被告乙○○、甲○○二人所為各量處有
    期徒刑18年，又檢察官雖具體求處被告2 人無期徒刑，然經
    審酌上開因素，認量處被告如主文所示之刑，罪刑相當，足
    收教化功效，附此敘明。另扣案之第一級毒品海洛因12顆（
    合計淨重605.12公克，純度均為83.88%，合計純質淨重507.
    57公克），係本案查獲之第一級毒品，不問屬於何人所有，
    均應依毒品危害防制條例第18條第1 項前段規定沒收銷燬之
    ；而按毒品危害防制條例第18條第1 項規定，得諭知沒收並
    銷燬之者，以查獲之毒品及專供製造或施用毒品之器具為限
    ，並不及於毒品之外包裝。而毒品外包裝既係用於包裹毒品
    ，防其裸露、潮濕，便於攜帶運輸，亦係供運輸毒品所用之
    物，應依毒品危害防制條例第19條第1 項之規定宣告沒收之
    ，方屬適法（最高法院92年度台上字第1288號、第1275號判
    決意旨參照），本件扣案之第一級毒品外包裝塑膠膜既具有
    防止毒品裸露、逸出及潮濕之功用，並便於攜帶及運輸，顯
    係供運輸毒品所用之物，且依前引法務部調查局鑑定報告書
    ，上開包裝塑膠膜合計總重45.78 公克，足徵可與扣案之第
    一級毒品海洛因分離，依上開最高法院判決意旨，自應依毒
    品危害防制條例第19條第1 項前段之規定併予宣告沒收。至
    被告2 人雖分別與蔡慶文及「阿林仔」約定運輸之代價為10
    萬元，惟被告2 人在桃園國際機場即被查獲，毒品尚未交付
    取貨人，是被告2人並未拿到10萬元，且嗣亦未扣得被告2人
    本案運輸之代價，爰均不予宣告沒收。經核其認事用法，並
    無違誤，且所量之刑，亦稱允適，並無失之過重之情。
四、被告2 人上訴意旨，均指摘原審量刑過重云云，各辯護人亦
    均為被告辯護稱被告2人犯後均已坦承犯行，且被告2人運輸
    回台之毒品尚未流入市面，未造成社會危害，而請求從輕量
    處有期徒刑15年云云，惟查：量刑為法院職權，本院經斟酌
    再三仍認原審之量刑妥適，並無違反罪刑相當之原則，且辯
    護人所指被告犯後態度、運輸之毒品數量等節，均已經原審
    量刑時，審酌在卷，被告2 人上訴請求從輕量刑云云，尚無
    可採。被告2人之上訴，為無理由，均應駁回。
據上論斷，應依刑事訴訟法第368條，判決如主文。
本案經檢察官侯千姬到庭執行職務。
中　　華　　民　　國　　96　　年　　12　　月　　26　　日
　　　　　　　　　刑事第十庭    審判長法  官 楊炳禎
                                      法  官 陳博志
                                      法  官 李春地
以上正本證明與原本無異。
如不服本判決，應於收受送達後十日內向本院提出上訴書狀，其
未敘述上訴之理由者並得於提起上訴後十日內向本院補提理由書
（均須按他造當事人之人數附繕本）。
                                      書記官 蘇秋
中　　華　　民　　國　　96　　年　　12　　月　　27　　日
附錄論罪法條：
毒品危害防制條例第4條第1項：
製造、運輸、販賣第一級毒品者，處死刑或無期徒刑；處無期徒
刑者，得併科新臺幣1千萬元以下罰金。
懲治走私條例第2條第1項：
私運管制物品進口、出口逾公告數額者，處7 年以下有期徒刑，
得併科新臺幣3百萬元以下罰金。
